最　高　行　政　法　院　判　決　　　　　　　　　九十一年度判字第二二九七號
　　上　訴　人　乙○○
　　被 上訴 人　財政部臺北市國稅局
　　代　表　人　甲○○
右當事人間因綜合所得稅事件，上訴人對於中華民國九十年八月二日臺北高等行政法
院八十九年度訴字第二七二七號判決，提起上訴，本院判決如左：
　　主  文
上訴駁回。
上訴審訴訟費用由上訴人負擔。
　　理  由
一、本件上訴人主張：（一）被上訴人以林蕭來春自八十一年八月十九日起至八十四
    年二月十一日止，領得金額共計新臺幣（以下同）四、六八○、○○○元，相當
    於林蕭來春自八十三年三月二十三日起至八十四年八月五日止，匯入上訴人帳戶
    金額四、四八八、○○○元，依此臆測上訴人利用林蕭來春名義分散所得，乃核
    定予以轉正。依行政法院三十二年判字第十六號、三十九年判字第七十號及第二
    號判例，被上訴人如此認定事實，有違證據法則。況依被上訴人所述數據推算，
    則林蕭來春迄八十四年八月應取得租金收入為五、五○○、○○○元左右，卻只
    匯入上訴人帳戶四、四八○、○○○元，二者金額顯不相當；再者，八十一年八
    月起之租金，自八十三年三月後才匯入上訴人之帳戶，顯不合理，依被上訴人此
    項資金回流之舉證，認定之事實，難令上訴人折服。又被上訴人違反前行政法院
    七十三年度判字第一六八○號判決意旨，令上訴人舉證與林蕭來春間私人借貸資
    金往來，亦與舉證責任分配原則有違。（二）依財政部台財訴第0000000
    00號訴願決定，被上訴人應查證上訴人主張之國泰人壽股份有限公司（下稱國
    泰人壽）與林蕭來春間之租賃契約及該承租之相關資料，惟被上訴人未調查事實
    ，其認事用法有違證據法則及實質課稅原則。（三）依最高行政法院八十九年度
    判字第二六○九號判決，房屋無償供親屬使用，由親屬出租之租賃所得，所有權
    人毋須承擔納稅義務。被上訴人妄斷上訴人為分散個人綜合所得稅而以林蕭來春
    名義出租房屋，並依所得稅法第十四條第一項第五類第四款規定，轉正系爭所得
    ，明顯漠視人民之權益，亦與稅務課徵之原理原則有違等語，爰求為廢棄原判決
    ，並撤銷訴願決定及原處分。
二、被上訴人則以：（一）對於高等行政法院判決之上訴，非以其違背法令為理由，
    不得為之，行政訴訟法第二百四十二條定有明文。另依同法第二百四十三條第一
    項規定，判決不適用法規或適用不當者，為違背法令。而判決有同法第二項所列
    各款情形之一者，為當然違背法令。是當事人提起上訴，如依行政訴訟法第二百
    四十三條第一項規定，以原判決有不適用法規或適用法規不當為理由時，始得提
    起上訴。本件上訴人未對原判決之違背法令有具體之指摘，上訴自難認為合法。
    （二）上訴人自八十一年八月十九日起至八十五年八月十八日止，將所有系爭房
    屋，以林蕭來春名義出租予國泰人壽公司，藉以規避、分散個人綜合所得稅，經
    被上訴人依查得租賃契約書所約定之每月租金一五○、○○○元（每半年給付一
    次），核定上訴人八十一年至八十五年度租賃所得各為五一三、○○○元，一、
    ○二六、○○○元，一、○二六、○○○元，一、○二六、○○○元，五一三、
    ○○○元，併課上訴人各該年度綜合所得稅，並分別處各該年度罰鍰二五四、○
    ○○元，一二、六○○元，四一、一○○元，一五、九○○元，三一、九○○元
    ，尚非無據。又上訴人對林蕭來春約於八十一年八月間移居加拿大，何以於上開
    旅居加拿大期間仍匯款四、四八八、○○○元於上訴人？二者間有何法律關係存
    在？又上訴人未能舉證該資金之法律關係，以實其非租金回流之說，乃執前詞反
    覆訴求，自難認其上訴合法等語，資為抗辯。
三、原審斟酌全辯論意旨及調查證據之結果，以：依原處分卷所附上訴人綜合所得稅
    結算申報書之記載，上訴人所得以租賃所得為大宗，足徵上訴人以出租房屋收取
    租金為業；又其出租同址他樓層之房屋租賃契約書，均有禁止轉租之約定，系爭
    房屋之租賃契約書未有禁止轉租之約定，且不以行情價格出租系爭房屋予林蕭來
    春以外之人，復簽立轉租同意書予林蕭來春，俾林蕭來春得以應付租金三倍之一
    五○、○○○元轉租予國泰人壽，上訴人自己坐失高額租金，凡此均有違一般常
    情。又依原處分卷所附之前陽明山信用合作社檢送上訴人之匯款送款單、林蕭來
    春自八十一年一月一日起截至八十四年底之存款送款單之記載，林蕭來春自八十
    一年八月十九日起至八十四年二月十一日止，領得金額共計四、六八○、○○○
    元，亦相當於林蕭來春自八十三年三月二十三日起至八十四年八月五日止，匯入
    上訴人帳戶金額共計四、四八八、○○○元，而林蕭來春既大約於八十一年八月
    間移民加拿大，則林蕭來春何以於上開旅居加拿大期間匯款予上訴人，二者間有
    何法律關係存在，既值懷疑此為租金回流予上訴人，則上訴人自應舉證證明該資
    金之法律關係，然上訴人迄未舉證證明該資金之法律關係，以實其非租金回流之
    說，被上訴人認定上訴人利用林蕭來春名義分散所得，核定上訴人八十一年度至
    八十五年度取自系爭房屋租賃所得各為五一三、○○○元，一、○二六、○○○
    元，一、○二六、○○○元，一、○二六、○○○元，及五一三、○○○元，合
    併核定上訴人各該年度綜合所得總額，並分別處各該年度罰鍰二五四、○○○元
    ，一二、六○○元，四一、一○○元，一五、九○○元，三一、九○○元，尚非
    無據，因將原決定及原處分均予維持，駁回上訴人之訴。
四、本院按：按認定事實所憑之證據，並不以直接證據為限，即綜合各種間接證據，
    本於推理作用，為認定事實之基礎，如無違背一般經驗法則，尚非法所不許。經
    查：被上訴人所提出之證據，雖未有可直接證明本件上訴人之違章事實，惟（一
    ）由原處分卷所附之上訴人綜合所得稅結算申報書之記載，可以證明上訴人所得
    ，以租賃所得為大宗，足徵上訴人以出租房屋收取租金為業；（二）由上訴人出
    租同址他樓層之房屋租賃契約書、系爭房屋之租賃契約書及轉租同意書，可以得
    知上訴人出租其他之房屋，均與承租人為禁止轉租之約定，出租系爭房屋，則未
    與承租人林蕭來春約定禁止轉租，而上訴人並未以行情價格出租系爭房屋予林蕭
    來春以外之人，及上訴人同意林蕭來春將系爭房屋轉租他人，俾林蕭來春得以所
    付租金三倍之一五○、○○○元轉租予國泰人壽，上訴人自己坐失高額租金，凡
    此均有違一般常情。（三）依原處分卷所附之前陽明山信用合作社檢送上訴人之
    匯款送款單、林蕭來春自八十一年一月一日起截至八十四年底之存款送款單之記
    載，可以得知林蕭來春自八十一年八月十九日起至八十四年二月十一日止，領得
    金額共計四、六八○、○○○元，亦相當於林蕭來春自八十三年三月二十三日起
    至八十四年八月五日止，匯入上訴人帳戶金額共計四、四八八、○○○元。（四
    ）上訴人自承林蕭來春大約於八十一年八月間移民加拿大，則林蕭來春何以於上
    開旅居加拿大期間匯款予上訴人，二者間有何法律關係存在，既值懷疑。原審綜
    合前述各項間接證據，先證明其他事項，再本於推理作用，認定本件上訴人之違
    章事實，經核並無違背一般經驗法則，難認有違證據法則及本院七十三年度判字
    第一六八○號判決意旨。另原審基於前開證據可據認定前開事實，苟上訴人認有
    未合，原應提出反證以推翻之，原判決以上訴人未能舉反證推翻前開事實認定，
    爰為不利於上訴人之認定，核亦無違反舉證責任分配之原則。又原審認本件上訴
    人將其所有系爭房屋利用林蕭來春之名義出租與國泰人壽藉以分散所得，其前提
    乃認形式上林蕭來春確與國泰人壽有租賃契約之訂立，此與國泰人壽有無與林蕭
    來春為通謀虛偽意思表示無涉；原審另基於調查得之其他證據，認上訴人始為最
    終取得租金所得之人，並非未為證據調查，核無違反證據法則及實質課稅原則。
    至本院八十九年度判字第二六○九號判決所示情形，乃房屋所有權人無償提供房
    屋供親屬使用而確無所得，與本件上訴人實質上係有所得者迥異，自不得以該判
    決認原判決有何違誤。綜上所述，本件原判決並無不合，上訴意旨執前詞指摘原
    判決違誤，求為廢棄，非有理由，應予駁回。
據上論結，本件上訴為無理由，爰依行政訴訟法第二百五十五條第一項、第九十八條
第三項前段，判決如主文。
中　　華　　民　　國　　九十一　　　年　　　十二　　　月　　　十九　　　日
                    最 高 行 政 法 院  第 三 庭
                                審 判 長 法  官　　　葉　振　權
                                         法  官      林　家　惠
                                         法  官　　　吳　錦　龍
                                         法  官　　　劉　鑫　楨
                                         法  官　　　吳　明　鴻
右  正  本  證  明  與  原  本  無  異
　　　　　　　　　　　　　　　　　　　　 法院書記官　阮  桂  芬
中　　華　　民　　國　　九十一　　　年　　　十二　　　月　　　十九　　　日
